【裁判字號】    92,金訴,13
【裁判日期】    920522
【裁判案由】    洗錢防制法
【裁判全文】
臺灣臺中地方法院刑事判決                          九十二年度金訴字第一三號
    公  訴  人  台灣台中地方法院檢察署檢察官
    被      告  甲  ○
右列被告因洗錢防制法案件，經檢察官提起公訴（九十一年度偵字第五九四五號），
本院判決如左：
    主  文
甲○幫助意圖為自己不法之所有，以詐術使人將本人之物交付，處有期徒刑肆月，如
易科罰金，以參佰元折算壹日。
    事  實
一、甲○預見不詳姓名成年人購買郵局帳戶存摺、印章及提款卡（包括提款密碼），
    可能利用購得帳戶作為詐欺取財匯款之用，且其發生並不違背其本意，竟基於幫
    助該不詳姓名成年人之不確定故意，於民國九十年三月上旬（九十年三月六日至
    九十年三月十五日之間）某日，在不詳地點，將其所有台中市英才郵局第000
    000－0號帳戶存摺、印章及提款卡（包括提款密碼），以不詳代價售予不詳
    姓名成年人。該不詳姓名成年人取得甲○所有前開郵局帳戶存摺、提款卡及印章
    後，即基於意圖為自己不法所有，在報紙上刊登家庭代工之廣告，從事假代工真
    詐財之行為，適有乙○○於九十年三月二十六日，見報以電話與該刊登報紙之不
    詳姓名成人聯絡，該不詳姓名成年人乃向乙○○詐稱需先匯款新台幣（下同）六
    千元始能送交代工貨品等語，使乙○○信以為真，於同日十五時許，前往桃園縣
    大崗郵局匯款六千元至該不詳姓名成年人指定之甲○所有前開郵局帳戶內，該不
    詳姓名成年人再利用提款卡提領花用。嗣因乙○○匯款後以電話與該不詳姓名成
    年人聯絡，該不詳姓名成年人告知所匯六千元僅為一箱貨品，公司規定要三箱才
    能出貨，要求乙○○另匯款一萬二千元，而乙○○拒絕再匯款，該不詳姓名成年
    人亦未將乙○○所匯三千元退還，乙○○始知受騙。
二、案經台中市警察局第一分局報請台灣台中地方法院檢察署檢察官偵查起訴。
    理  由
一、訊據被告甲○固坦承於九十年三月六日親至台中市英才郵局申設第000000
    －0號帳戶等情，惟否認幫助詐欺取財犯行，辯稱該郵局帳戶存摺、印章、提款
    卡伊從未使用，即於九十年四月初，在台中市國光汽車總站遺失云云。然查右揭
    犯罪事實，業據被害人乙○○於警訊時指述綦詳，並有台灣中區郵政管理局九十
    年七月二十四日支00000000－00九號函、郵政儲金匯業局儲匯管理處
    九十一年四月二十三日儲管字第一八二號函附前開郵局帳戶基本資料及交易明細
    表在卷可稽，又被告於偵查中先供稱伊所有前開郵局帳戶存摺、印章、提款卡係
    於九十年五月間，在台北車站台汽車站失竊，有向鐵路警察報案製作筆錄云云，
    而在本院審理時則改稱該郵局帳戶存摺、印章、提款卡於九十年四月初，在台中
    市國光汽車總站遺失云云，前後不一，已有可疑，且依卷附台灣台中地方法院檢
    察署電話紀錄單顯示，鐵路警察局第一警務段於九十年間並無被告任何報案資料
    ，並說明被告係一流浪漢。參以被告所有前開郵局帳戶係九十年三月六日開戶，
    迨九十年三月十六日始存入第一筆存款三千元，被告復供陳其迄未使用該郵局帳
    戶等情，益徵被告已於九十年三月六日至三月十五日之間某日，將該郵局帳戶存
    摺、印章及提款卡（包括提款密碼），以不詳代價售予該不詳姓名成年人，被告
    所辯無非飾卸之詞，不足採信。次查被告係五十五歲之成年人，應具相當之社會
    經驗，對該不詳姓名成年人何以願意購買素不相識者之郵局帳戶，豈能無疑？且
    自政府開放金融業申請設立以來，金融機構大量增加，使一般人申請存款帳戶極
    為容易、便利，故除非充作犯罪使用，一般正常使用之存款帳戶，並無向他人購
    買之必要。況坊間新聞媒體，對於不肖犯罪集團，經常利用大量收購之存款帳戶
    ，作為詐欺或恐嚇他人財物工具，亦多所報導，被告對此應知之甚詳，竟仍將其
    所有前開郵局帳戶存摺、印章及提款卡，售予該不詳姓名成年人，該不詳姓名成
    年人嗣果據以為詐欺取財之匯款帳戶，被告自具有幫助該不詳姓名成年人詐欺取
    財之不確定故意，其犯行已堪認定。
二、按刑法上之故意，以行為人對於構成犯罪之事實，包括犯罪客體、行為、結果等
    均有具體確定認識，並有意使其發生者為確定故意，而行為人對於構成犯罪之事
    實，雖無具體確定認識，然已預見其發生，而其發生不違背其本意者，則為不確
    定故意。又行為人基於幫助他人犯罪之意思，為促成他人犯罪而為犯罪構成要件
    以外之行為，為幫助犯。本件被告將其所有前開郵局帳戶存摺、印章及提款卡（
    包括提款密碼），售予不詳姓名成年人，該不詳姓名人嗣據以作為詐欺取財匯款
    使用，既不違背被告當初出售帳戶之本意，已如前述，且係參與提供取得詐欺取
    財犯罪所得款項工具，對此犯行施以助力，為詐欺取財罪構成要件以外之行為，
    應以詐欺取財罪之幫助犯論之。核被告所為，係犯刑法第三十條第一項、第三百
    三十九條第一項之幫助詐欺取財罪。被告係幫助不詳姓名成年人犯詐欺取財罪，
    為從犯，應依刑法第三十條第二項規定，按正犯之刑減輕之。爰審酌被告犯罪動
    機、目的、手段、所生危害及犯罪後態度等一切情狀，處以如主文所示之刑，並
    諭知易科罰金之折算標準。
三、公訴意旨略以：被告提供其所有前開郵局帳戶予不詳姓名成年人使用，除預見該
    不詳姓名成年人將藉以遂行財產犯罪外，且可能供掩飾或隱匿他人重大犯罪所得
    財物，因認被告此部分行為另涉有洗錢防制法第九條第一項之洗錢罪嫌等語。經
    查洗錢防制法第二條所稱之洗錢，係指（一）掩飾或隱匿因自己或他人重大犯罪
    所得財物或財產上利益。（二）收受、搬運、寄藏、故買或牙保他人因重大犯罪
    所得財物或財性上利益而言。本件被告出售其所有前開郵局帳戶存摺、印章及提
    款卡，旨在幫助該不詳姓名成年人詐取財物，並非在掩飾或隱匿該不詳姓名成年
    人已詐得之財物，復無收受、搬運、寄藏、故買或牙保行為，且依起訴書所載，
    該不詳姓名成年人僅詐得被害人乙○○六千元，是否成立洗錢防制法第三條第一
    項第五款常業詐欺之重大犯罪，非無可議，況亦無證據足證被告事先知悉該不詳
    姓名成年人取得其所有前開郵局帳戶存摺、印章及提款卡，係使用於洗錢防制法
    第三條第一項所規定之重大犯罪，自不能令被告負洗錢防制法第九條第一項之洗
    錢罪責，而公訴人認被告此部分行為與其前述有罪部分，有方法結果之裁判上一
    罪關係，故不另為無罪之諭知。
據上論斷，應依刑事訴訟法第二百九十九條第一項前段，刑法第三百三十九條第一項
、第三十條第一項前段、第二項、第四十一條第一項前段，罰金罰鍰提高標準條例第
一條前段、第二條，判決如主文。
中      華      民      國      九十二      年    五    月    二十二    日
                                        法  官  鍾  堯  航
右正本證明與原本無異。
如不服本判決，應於送達後十日內向本院提出上訴狀（須附繕本），上訴於台灣高等
法院台中分院。
                                        書記官
中      華      民      國      九十二      年    五    月    二十二    日
附錄本案論罪科刑法條全文
刑法第三百三十九第一項：
意圖為自己或第三人不法之所有，以詐術使人將本人或第三人之物交付者，處五年以
下有期徒刑、拘役或科或併科一千元以下罰金。


司法院資訊處製作；財團法人民間司法改革基金會備份。
